臺灣高等法院臺中分院刑事判決　　 96年度上更(一)字第324號
上　訴　人
即　被　告　丙○○
　　　　　　　　　　（現另案在臺灣臺中監獄執行中）
選任辯護人　黃仕勳律師
　　　　　　黃興木律師
上　訴　人
即　被　告　甲○○
選任辯護人　賈俊益律師
上列上訴人即被告因毒品危害防制條例案件，不服臺灣臺中地方
法院95年度訴字第2248號，中華民國96年4月4日第一審判決（起
訴案號：臺灣臺中地方法院檢察署95年度偵字第11169、11300號
），提起上訴，本院判決後，由最高法院發回更審，本院判決如
下：
    主  文
上訴駁回。
    犯罪事實
一、丙○○（原名陳演榮，綽號演龍）素行不佳，曾於民國88年
    間因違反毒品危害防制條例案件，經本院以89年度上訴字第
    792號刑事判決判處有期徒刑6月、1年，並定應執行有期徒
    刑1年3月確定；復於89年間因違反毒品危害防制條例案件，
    經臺灣臺中地方法院以89年度訴字第2621號刑事判決判處應
    執行有期徒刑1年確定，2案接續執行，於92年1月30日假釋
    出監，至92年8月11日假釋期滿未經撤銷假釋視為執行完畢
    。其又於94年間因販賣第一級毒品海洛因案件，於94年11月
    23日經本院以94年度上訴字第2097號判決判處有期徒刑12年
    ，現上訴於最高法院審理中。詎其竟猶不知悔改，與甲○○
    均明知海洛因為毒品危害防制條例第2條第2項第1款所管制
    之第一級毒品，未經允許不得持有、販賣，乃意圖牟利，基
    於販賣第一級毒品海洛因之概括犯意，由丙○○單獨或與甲
    ○○共同基於販賣之概括犯意聯絡，由丙○○以其所有門號
    0000000000號之行動電話，供綽號「維瑩」之蘇靜瑜作為毒
    品交易之聯絡用，待蘇靜瑜來電後，丙○○即親自或指示甲
    ○○前往約定之地點交易，並收取販毒款項，而為下列販賣
    第一級毒品海洛因之行為。合計自95年2月底某日起至同年5
    月16日22時21分許止，在臺中市○○路與陜西路口、臺中市
    ○○○○路金麗都酒店前等處，連續販賣予蘇靜瑜每包價值新
    臺幣（下同）5,000元之第一級毒品海洛因4次，總計已取得
    販毒款15,000元：
  (一)、於95年2月底某日起至同年5月15日前某時，蘇靜瑜前、後
      去電向丙○○購買重量不詳每包5,000元之第一級毒品海
      洛因2次，並由丙○○先後親自將毒品海洛因送至臺中市
      ○○路與陜西路口交予蘇靜瑜，其中收取販毒款5,000元1
      次，另1次因蘇靜瑜缺錢，言明待以後有錢再行收取。
  (二)、於95年5月15日晚上，蘇靜瑜又去電向丙○○表示欲購買5
      ,000 元之第一級毒品海洛因1包，由丙○○指示與其具有
      共同犯意聯絡之甲○○，將重量不詳之毒品海洛因1包送
      至臺中市○○路與陜西路口交予蘇靜瑜，並收取5,000元
      之販毒款。
  (三)、於95年5月16日17時35分許起，蘇靜瑜即又不斷去電向丙
      ○○表示要購買5,000元之第一級毒品海洛因1包，丙○○
      因手上缺貨，乃指示甲○○先至臺中市○○路與陜西路蘇
      靜瑜住處附近，向蘇靜瑜收取販毒款5,000元，嗣丙○○
      向他人購買毒品海洛因後，再與甲○○共同駕駛車號9J-6
      976號自用小客車，於同日22時21分許，將第一級毒品海
      洛因1包（驗後淨重0.59公克，空包裝重0.29公克）攜至
      臺中市○○○路金麗都酒店前，並以衛生紙包住後，由丙
      ○○親自交付予蘇靜瑜。
二、丙○○、甲○○之前開行為，為臺灣臺中地方法院檢察署檢
    察官指揮海巡署臺中機動查緝隊、臺中縣警察局豐原分局發
    現，乃加以監控，於95年5月16日17時39分14秒起，發現蘇
    靜瑜不斷與丙○○間有購毒之對談，即立即加以跟監，發現
    丙○○於95年月16日22時21分許，與甲○○共同駕駛車號9J
    -6976號自用小客車，將第一級毒品海洛因1包（驗後淨重0.
    59公克，空包裝重0.29公克）攜至臺中市○○○○路金麗都酒
    店前，以衛生紙包住後，由丙○○親自交予蘇靜瑜，並駕車
    離去；前開專案小組員警，於同日22時30分許，追至臺中市
    ○○路○段991號後側產業道路上，逮捕已遭臺灣臺中地方法
    院檢察署執行科通緝之丙○○，及共同前往販毒之甲○○，
    並於附帶搜索時，在丙○○持有之黑色置物袋內扣得丙○○
    欲供自己施用毒品所用之第一級毒品海洛因3包含袋重3.05
    公克（1包重0.7公克、1包重0.3公克、1包重2.05公克）、
    海洛因捲煙1支、第二級毒品安非他命1包含袋重0.4公克、
    第二級毒品大麻含袋重0.5公克、第四級毒品FM2藥錠4顆、
    毒品分裝袋1批、毒品置物袋1個、毒品分裝器具1批、門號
    0000-000000號行動電話1支（含SIM卡）。嗣又前往臺中市
    ○○○○路金麗都酒店逮捕蘇靜瑜（業經原審法院判處有期徒
    刑1年確定），並扣得甫購自丙○○、甲○○之第一級毒品
    海洛因1包（驗後淨重0.59公克，空包裝重0.29公克）、蘇
    靜瑜購毒用之門號0000-000000號行動電話1支（含SIM卡）
    。
三、案經臺灣臺中地方法院檢察署檢察官指揮臺中縣警察局豐原
    分局、海岸巡防署中部地區巡防局臺中機動查緝隊報請臺灣
    臺中地方法院檢察署檢察官偵查起訴。
    理  由
壹、程序部分：
一、按被告以外之人於偵查中向檢察官所為之陳述，除顯有不可
    信之情況者外，得為證據，刑事訴訟法第159條之1第2項定
    有明文。本案證人蘇靜瑜於偵查中之陳述，業經具結程序，
    具有相當可信性之擔保；被告丙○○、甲○○於偵查中所為
    之陳述，係在檢察官依法執行職務時，所為之自由陳述，亦
    查無何顯具不可信之情況，且被告丙○○及其選任辯護人並
    未對被告甲○○偵查中之陳述；被告甲○○及其選任辯護人
    並未對被告丙○○偵查中之陳述，爭執證據能力，依法均具
    有證據能力，合先敘明。
二、再按有事實足認被告或犯罪嫌疑人有最輕本刑為三年以上有
    期徒刑之罪嫌，並危害國家安全或社會秩序情節重大，而有
    相當理由可信其通訊內容與本案有關，且不能或難以其他方
    法蒐集或調查證據者，得發通訊監察書；通訊監察書，偵查
    中由檢察官依司法警察機關聲請或依職權核發；又除法律另
    有規定外，實施刑事訴訟程序之公務員因違背法定程序取得
    之證據，其有無證據能力之認定，應審酌人權保障及公共利
    益之均衡維護，修正前通訊保障及監察法第5條第1項第1款
    、第2項，及刑事訴訟法第158條之4分別定有明文。本案被
    告丙○○所持用門號0000-000000號行動電話之監聽錄音，
    既經臺灣臺中地方法院檢察署核准，派員進駐機房現譯，製
    有監聽譯文紀錄附卷可參，乃係依法所為之監聽。雖辯護人
    爭執上開通訊資料未完整保存，該譯文紀錄或許摻入通譯個
    人主觀認知，是否如實翻譯，有無增、刪、變更有疑義云云
    ；惟被告丙○○於偵查中自承確與證人蘇靜瑜有為譯文中之
    對話並稱在譯文中確有與別人買毒品之對談等語（見95年度
    偵字第11169號卷第27、28頁；3079號警卷第82頁）、被告
    甲○○於偵查中自承在電話中與其他人有買賣毒品之對談是
    被告丙○○叫伊說的等語（見3079號警卷第80頁）；證人蘇
    靜瑜於原審審理時亦證述：譯文內容確係伊與被告丙○○、
    甲○○之談話內容等語，足認上開譯文紀錄並無辯護人所質
    疑之情形，是本件並無另行勘驗錄音譯文之必要。況審酌電
    話監聽侵害被告丙○○、甲○○權益之種類及輕重、對於被
    告丙○○、甲○○訴訟上防禦不利益之程度、犯罪所生之危
    害或實害等情形，兼顧人權保障及公共利益之均衡維護，堪
    認本案此部分電話監聽合於比例原則，應具有證據能力，合
    先敘明。
貳、實體部分：
一、訊據上訴人即被告丙○○固坦承其曾於95年5月16日前之95
    年間，單獨親自在臺中市○○路與天津路口交付蘇靜瑜2次
    毒品海洛因；於95年5月16日有先收受蘇靜瑜交付之5,000元
    ，嗣與甲○○共同駕車前往臺中市○○○○路金麗都酒店前，
    交付蘇靜瑜1包毒品海洛因等事實，但矢口否認涉有上開販
    賣毒品之犯行，辯稱：伊與蘇靜瑜係合資購買毒品，伊購買
    毒品後，再轉交其中一半毒品給蘇靜瑜，並非販毒之行為，
    否則，當時警察既已在監聽且跟蹤，為何不當場逮捕，卻遲
    至產業道路附近才逮捕？且95年5月16日係因伊之車輛故障
    ，才拜託甲○○開車載伊前去金麗都酒店，甲○○並不知悉
    伊交付之物為毒品海洛因，伊等2人並無販毒之犯意聯絡云
    云。訊據上訴人即被告甲○○固坦承於95年5月16日有載丙
    ○○前往金麗都酒店之事實，然亦矢口否認涉有上開販賣毒
    品之犯行，辯稱：伊之前與蘇靜瑜並不認識，95年5月15日
    係丙○○交付一個信封，託伊前往交付予蘇靜瑜，但不知內
    裝何物，且未收取任何金錢，95年5月16日當天，因丙○○
    要購買毒品的錢不，故叫伊先向蘇靜瑜拿5,000元交給丙
    ○○，後來丙○○又叫伊駕車載其外出，丙○○係將毒品海
    洛因以衛生紙包著交給蘇靜瑜，伊並不知道丙○○交付之物
    係毒品，與丙○○並無犯意聯絡云云。惟查：
  (一)、本院94年度上訴字第2097號販毒案件，係認定被告丙○○
      於94年1月3日下午基於販賣第一級毒品海洛因以營利之犯
      意，而販入海洛因，嗣尚未及出售，即為警查獲等情，有
      前開判決書在卷足憑。故上開案件之犯罪時間，與本案相
      距1年餘，依客觀情事觀察，其間難認被告係基於同一概
      括犯意而為，即無何連續犯之裁判上一罪關係甚明，被告
      丙○○於原審之選任辯護人辯護意旨認被告本件所為，係
      與前案構成連續犯裁判上一罪之關係，難認有據。
  (二)、本件上開犯罪事實，業據證人蘇靜瑜於偵查中具結證稱：
      「從95年2月底開始，都是丙○○送毒品給我，甲○○是
      我本月（95年5月）15日才第一次看到他，最後一次向丙
      ○○買毒品是16日晚上10點多時，我打丙○○手機000000
      0000的電話，買5,000元‧‧‧昨天（95年5月16日）是由
      他（丙○○）親自送給我。我總共買了4、5次，固定都買
      5,000元，其中有2次的錢給了，地點在天津路與陝西路口
      」、「（問：甲○○送過幾次毒品給你？）1次，就是15
      日那次。大概在晚餐前的時候，甲○○給我1包毒品，我
      給他5,000元，我先打電話給丙○○，我都買海洛因」、
      「（問：扣案的海洛因是跟誰拿的？）向丙○○買的，是
      16日那天一買完就被查獲了」等語（見3079號警卷第84頁
      ）；復於原審審理時到庭具結證述：「（問：你被警查獲
      當天為何會看到甲○○？）出事當天下午我在天津路與陝
      西路那邊拿錢給甲○○」、「我拿錢給甲○○，要他拿給
      丙○○，要丙○○一起去拿毒品」、「（問：你拿錢給甲
      ○○時，在場還有何人？）沒有」、「（問：你如何確定
      甲○○就是，丙○○所說的要來拿錢的人？）他到的時候
      ，有打電話說，我到了，然後他就下車來拿錢」等語綦詳
      。復參諸被告甲○○於偵查中亦供承在電話中與其他人有
      買賣毒品之對談，是被告丙○○叫其說的（見95年度偵字
      第11300號偵查卷第8頁），及電話譯文中其與蘇靜瑜95年
      5月16日之對話內容，蘇靜瑜去電催促毒品交易時，被告
      甲○○談及「現在還在等東西，有的話馬上打給你」、「
      老大艱苦躺在身邊沒辦法聽」、「我先過去跟你拿錢」等
      情（見3079警卷第56、57頁），足認被告甲○○對於被告
      丙○○販毒予蘇靜瑜乙情知之甚詳。且被告甲○○既參與
      交付毒品及收取販毒款項之行為，與被告丙○○間具有販
      毒之犯意聯絡及行為分擔無疑。再佐以販毒乃屬重罪，一
      般販毒者無不謹慎小心行事，唯恐他人知悉，衡情茍被告
      洪振維與丙○○間無犯意聯絡，被告丙○○焉有可能不避
      諱被告甲○○知情，反要求被告甲○○代送毒品、收取金
      錢，此顯與常理有違。又參以被告丙○○於原審審理時亦
      自承：95年5月16日有先向蘇靜瑜收取5,000元，甲○○載
      伊去東山路跟別人買海洛因時，就知道伊在買海洛因，伊
      沒跟甲○○說與蘇靜瑜合資購買毒品，他看就知道等情，
      足認被告甲○○與丙○○間具有販毒之犯意聯絡及行為分
      擔，極為明確。再者，被告甲○○於原審行準備程序及本
      院審理中均坦承，95年5月15日有受被告丙○○指示，將
      一包用信封包著的東西，拿到天津路與陝西路口，交給蘇
      靜瑜等語，益徵被告甲○○確於95年5月15日有交付毒品
      予蘇靜瑜。佐以蘇靜瑜上揭證述情節，堪認被告甲○○確
      有於95年5月15日依被告丙○○之指示，交付海洛因1包予
      蘇靜瑜，並收取販毒款5,000元之行為；復於95年5月16日
      下午某時，先至臺中市○○路與陝西路口向蘇靜瑜收取購
      毒款5,000元，嗣於同日晚間，又與被告丙○○共同駕車
      至金麗都酒店前交付海洛因1包予蘇靜瑜甚明。而被告丙
      ○○則除上開兩次販毒之行為外，另有於95年2月底至95
      年5月15日前之間某不詳時間，自行販毒兩次予蘇靜瑜，
      並至少收過販毒款5,000元1次亦臻明確。
  (三)、被告丙○○雖以與蘇靜瑜係合資購買毒品云云置辯，而蘇
      靜瑜於原審及本院前審審理時到庭具結證述時，亦附和其
      說詞，改稱：是與丙○○合資購買毒品云云。但其所證非
      僅顯然與上開偵查中之證詞迥異，且參酌原審交互詰問時
      ，蘇靜瑜證稱：「（問：你所謂的合資購買毒品，「合資
      」是指何意？）我就是交錢給丙○○，他無論如何都會去
      拿毒品來給我，他有說要去跟人家拿，我不知道是不是說
      可以說，一起去拿」、「（問：你與丙○○合資購買毒品
      ，你出多少錢？）我每次交五千元給丙○○。至於丙○○
      要出多少錢，我不知道」、「（問：你跟丙○○合資購買
      毒品，有無告訴丙○○要購買多少數量的毒品？）沒有」
      、「（問：丙○○交毒品給你時，你如何確認你收到的毒
      品即是你與丙○○合資購買毒品的一部分或數量？）我不
      管，反正他有交毒品給我」、「（問：丙○○交毒品的時
      候，是否會拿兩包毒品給你看，說這包是你的，這包是我
      的？）他沒有這樣說，只是他車上有另外一包毒品，我看
      起來那包毒品的數量跟我那包毒品的數量差不多」、「（
      問：你如何跟丙○○說合資購買海洛因？）我跟丙○○第
      一次認識的時候，丙○○跟朋友拿毒品，我看到了，從此
      以後，我就叫他跟他朋友拿毒品」、「（問：你與丙○○
      合資購買毒品數量如何分？）就他拿給我多少，我就拿多
      少」、「（問：丙○○每次給你海洛因的時候，數量是否
      符合市場的行情？）我不知道」、「我都是拿錢給丙○○
      ，丙○○就去跟別人拿毒品給我。那天，丙○○叫甲○○
      來拿錢，拿錢之後，我就去上班，還打電話叫丙○○趕快
      拿毒品給我，我毒癮發作，丙○○就趕快拿毒品來金麗都
      酒店給我，實際上就是我拿錢給丙○○，丙○○也要去跟
      別人買，我那天拿錢給丙○○，他晚上才拿毒品給我，中
      間隔很久，因為我認為丙○○也是去向別人拿毒品，而且
      丙○○自己也有買來施用，所以我才認為是合資」」等語
      ，顯見證人蘇靜瑜與被告丙○○間根本未談及合資購買之
      數量、金錢分攤等事宜，其僅係因被告丙○○須轉向他人
      購買毒品，即主觀上認為或許可稱之為「合資」。惟被告
      丙○○僅係販毒者，並非製毒者，須先向他人販入毒品再
      出售，本屬販毒常態，自難以此認定係合資購買，其理至
      明。至證人蘇靜瑜於本院前審結證情節，其證稱與被告丙
      ○○合買毒品2、30次，不僅與偵查、原審中證述相違，
      更與被告丙○○供述情形相左，顯見其證述內容，係故意
      誇大與被告丙○○間關係密切，而有多次合購毒品情事，
      自難以採信。況證人蘇靜瑜如前所述，於偵查中已證稱係
      向被告丙○○「購買毒品」明確，其事後於原審及本院前
      審上開證言，顯係有意迴護而故為模糊之詞（其於原審證
      述係與被告丙○○合購毒品後，且轉頭目視被告丙○○，
      狀似取得被告之認同），自難為有利於被告等之認定。至
      被告等於原審雖又舉簡敏鵑為證，欲證明被告丙○○與證
      人蘇靜瑜有合資購買之情；然被告丙○○先前於警詢中均
      未提及所謂合資購買、在車上分毒品及簡敏鵑知悉乙情，
      於原審始提及簡敏鵑，是否杜撰委屬可疑，而證人簡敏鵑
      經交互詰問後，對於丙○○與蘇靜瑜在車上交錢之目的，
      分毒品等節又證稱均係依其主觀之猜測，足徵其證言不可
      採。況證人蘇靜瑜於原審審理時，已到庭具結明白證述其
      不認識簡敏鵑等語，更無在車上與被告丙○○分毒品等情
      節，益見證人簡敏鵑之證詞，係事後配合被告辯解而為不
      實陳述，自不足為有利於被告等之認定。
  (四)、又參酌證人蘇靜瑜於偵查中證稱：至少向丙○○買過4、5
      次等語，及被告丙○○自承95年5月15日前其曾親自交付2
      次毒品給蘇靜瑜、95年5月16日與被告甲○○共同駕車前
      往上開金麗都酒店係交付1包毒品給蘇靜瑜，及如同前述
      ，被告甲○○於95年5月15日亦曾依被告丙○○之指示交
      付過毒品給蘇靜瑜1次，依罪疑唯輕之原則，採對被告等
      最有利之認定，本院因認被告丙○○共販毒予蘇靜瑜4次
      ，其中95年5月15日及5月16日這2次與被告洪振維為共犯
      關係。至究竟收取過幾次購毒款，本院參酌證人蘇靜瑜於
      偵查中證述在95年5月16日前有交付過兩次5,000元，於原
      審審理時證稱：95年5月16日有先交付被告甲○○5,000元
      購毒款明確之事實，及被告丙○○於原審審理時，亦自承
      ：「蘇靜瑜每次都出5,000元，有1次她沒錢，我先幫她出
      」，95年5月16日有收取蘇靜瑜5,000元等情，本院因認被
      告等於95年5月15日前曾收款1次、95年5月15日及95年5月
      16日亦各收款1次，合計已收販毒款3次，每次均5,000元
      。
  (五)、此外，依警方監聽被告丙○○所使用之0000000000號電話
      結果，被告丙○○於95年5月16日多次與蘇靜瑜聯繫購買
      毒品之過程中，均無人提及出資比例、購買數量等關於合
      購之數字，被告丙○○並於蘇靜瑜電話要求購買毒品前，
      即先以電話向廖益信（綽號「廖俊」）詢問劉昌寧（綽號
      「昌哥」）電話，談及有購買者「都在等」等語，囑其儘
      速聯絡購入毒品等事，有監聽譯文附卷可稽，益見本件並
      非蘇靜瑜決意與被告丙○○合購後，被告丙○○始積極對
      外尋覓毒品來源。而被告等於95年5月16日22時21分許，
      交付蘇靜瑜，並於同年月17日零時30分許被查獲之扣案白
      粉1包（驗後淨重0.59公克，空包裝重0.29公克），送鑑
      驗結果，確係毒品海洛因屬實，亦有法務部調查局95年7
      月7日調科壹字第120018159號鑑定通知書在卷可憑。徵之
      蘇靜瑜於偵查中結證稱，該包毒品係其一買完就被查獲；
      於95年5月17日凌晨4時12分許應警訊時，就本身施用毒品
      犯行供稱，其最近一次施用毒品海洛因，是於昨（16）日
      凌晨5、6時許，堪認蘇靜瑜最後一次購入毒品海洛因後，
      尚未及施用即為警查獲。另觀之被告丙○○於警詢中供稱
      ，其當日被查獲之毒品，係於95年5月16日20時許，在臺
      中市○○○○○路與復興路口，向一位綽號「阿正」之男
      子，以1萬元購得的。於原審審理中亦稱查獲當天，所購
      入之毒品包括其被查獲之毒品與交付給蘇靜瑜之毒品。被
      告丙○○為警查獲之白粉3包，經法務部調查局依該局「
      海洛因檢驗業務標準作業程序」，因該送驗檢品經依化學
      呈色法檢驗，均含海洛因成分（被告丙○○於事後辯稱3
      包白粉中1包為海洛因，1包為糖粉，另1包為殘渣，與鑑
      定結果事證不符，應係卸責之詞，不足採信），且持有人
      相同、總淨重2.48公克（空包裝總重1. 35公克），已超
      過1公克，乃將各包檢品混合後，取樣進行定量分析，而
      鑑定出純度25.89%，純質淨重0.64公克，有該局95年7月
      10日調科壹字第120018158號鑑定通知書（見95年度偵字
      第11169號卷第32頁），及95年10月5日調科壹字第095222
      13750號函（見原審卷(一)第104頁）在卷足憑，顯見被告丙
      ○○交付與蘇靜瑜之毒品份量（驗後淨重0.59公克，考量
      被告係直接將所購入之上開毒品取一部分交付蘇靜瑜，衡
      諸常情，其自不可能交付100%純質之毒品，故該包毒品純
      質淨重，以相同純度25.89%計算，應僅有0.153公克而已
      ），遠較自己以1萬元購入之半數（蘇靜瑜以5,000元購買
      ）為少，益證被告丙○○確有從中牟取利益。況按我國查
      緝販賣毒品海洛因執法甚嚴，對於販賣海洛因者尤科以重
      刑，又販賣海洛因既係違法行為，當非可公然為之，亦無
      公定價格，且容易分裝並增減份量，而每次買賣之價量，
      可能隨時依雙方關係深淺、資力、需求量及對行情之認知
      、來源是否充裕、查緝是否嚴謹、購買者被查獲時供述購
      買對象之可能風險之評估等情形，而異其標準，非可一概
      而論；從而，販賣之利得，除被告就價量俱臻明確供述外
      ，委難察得交易實情，然販賣之人從價差或量差中牟利之
      方式雖異，其販賣行為乃意圖營利則屬同一。蓋苟無利潤
      可圖，焉有可能甘冒重典之處罰而為之？是以，因海洛因
      量微價高，販賣者率有暴利可圖，委無疑義，足認被告等
      上開販毒之行為，顯有賺取差價牟利甚明。綜上所述，本
      件事證明確，被告2人之犯行，均堪予認定，應依法論科
      。
二、論罪科刑部分：
  (一)、查海洛因係毒品危害防制條例第2條第2項第1款所明定之
      第一級毒品，不得持有及販賣，是核被告等所為，均係犯
      毒品危害防制條例第4條第1項販賣第一級毒品罪，被告等
      持有第一級毒品海洛因之低度行為，已為販賣之高度行為
      所吸收，不另論罪。被告2人間，就犯罪事實欄一之(二)、
      (三)部分之犯行，有犯意聯絡及行為分擔，均為共同正犯。
      刑法第28條共犯之規定，於被告等行為後，雖有修正，惟
      本件被告等所為前開共同販賣第一級毒品之犯行，既屬實
      行犯罪行為之正犯，無論依修正前、後之規定，被告等均
      成立共同正犯，是此項修正之結果，對於本件被告等不生
      有利或不利之情形，應逕行適用裁判時之刑法第28條論擬
      （最高法院95年第21次刑事庭會議紀錄可資參照）。
  (二)、又被告丙○○上開4次販賣第一級毒品海洛因之犯行；被
      告甲○○上開2次販賣第一級毒品海洛因之犯行，前後時
      間緊接，所犯構成要件相同，顯係出於概括犯意反覆為之
      ，均為連續犯，均應依修正刪除前刑法第56條規定論以一
      罪，惟因販賣第一級毒品罪之法定本刑為死刑或無期徒刑
      ，除此部分依刑法第64條第1項、第65條第1項規定不得加
      重外，其餘併科罰金刑部分，均應依法加重其刑（罰金刑
      部分，修正後刑法第33條第5款，已將罰金刑之最低額提
      高為新臺幣1千元以上，較修正前不利於被告等，應依修
      正前之規定論處）。被告等行為後，刑法第56條連續犯之
      規定，業於94年1月7日修正公布刪除，並於95年7月1日施
      行，則被告等之犯行，因行為後新法業已刪除連續犯之規
      定，此刪除雖非犯罪構成要件之變更，但顯已影響行為人
      刑罰之法律效果，自屬法律有變更，依刑法第2條第1項規
      定，比較新、舊法結果，仍應適用較有利於被告等之行為
      時法律即舊法論以連續犯。
  (三)、被告丙○○前曾於88年間因違反毒品危害防制條例案件，
      經本院以89年度上訴字第792號刑事判決判處有期徒刑6
      月、1年、定應執行有期徒刑1年3月確定，復於89年間違
      反毒品危害防制條例案件，經原審法院以89年度訴字第26
      21號刑事判決判處應執行有期徒刑1年確定，2案接續執行
      ，於92年1月30日假釋出監，並於92年8月11日假釋期滿未
      經撤銷假釋視為執行完畢等情，有臺灣高等法院被告前案
      紀錄表附卷可稽，其於有期徒刑執行完畢後5年以內再犯
      本件有期徒刑以上之罪，為累犯，應依刑法第47條規定，
      除法定本刑為死刑、無期徒刑部分，依法不得加重外，其
      餘併科罰金刑部分，應依法遞加重其刑。又刑法第47條累
      犯之規定，於被告丙○○行為後，雖有修正，惟本件被告
      丙○○所為係因故意再犯本件販毒犯行，則無論依修正前
      、後之規定，被告丙○○均構成累犯，是此項修正之結果
      ，對於本件被告丙○○不生有利或不利之情形，應逕行適
      用裁判時之刑法第47條第1項之規定論處。
  (四)、原審法院因認被告等罪證明確，參酌被告等所犯上開販賣
      第一級毒品罪之法定本刑為死刑或無期徒刑之罪，但被告
      等販賣毒品之對象僅有蘇靜瑜1人，販賣次數非多，數量
      非鉅，獲利有限，足見其等非販賣毒品之大、中盤商，就
      全部犯罪情節觀之，尚非重大惡極，相較於長期、大量販
      賣毒品之真正毒梟而言，其對社會秩序與國民健康之危害
      ，顯然較不成比例，倘科以最輕之法定本刑無期徒刑，未
      免過苛，且無從與真正長期、大量販毒之惡行區別，故而
      衡其犯罪情狀，認被告等若科以最輕本刑無期徒刑，仍屬
      過重，在客觀上應足以引起一般人之同情，爰依刑法第59
      條之規定，酌予減輕其刑。且以被告等所犯販賣第一級毒
      品罪，法定本刑為死刑或無期徒刑，而修正前刑法第64條
      第2項規定「死刑減輕者，為無期徒刑，或15年以下12年
      以上有期徒刑」，第65條第2項規定「無期徒刑減輕者，
      為7年以上有期徒刑」，修正後刑法第64條第2項規定「死
      刑減輕者，為無期徒刑」，第65條第2項規定「無期徒刑
      減輕者，為20年以下15年以上有期徒刑」，經比較新舊法
      結果，以舊法較有利被告，依刑法第2條第1項前段之規定
      ，自應適用較有利於被告之行為時法律，即修正前刑法第
      64條第2項、第65條第2項規定減輕之。被告等之刑同時有
      加重事由及減輕事由，應依法先加重後減輕之。並審酌被
      告等明知第一級毒品海洛因戕害國人身心健康及危害社會
      風氣，至深且鉅，竟因貪圖利益，一時失慮即鋌而走險販
      賣牟利；被告丙○○前曾因於94年間販賣毒品案件，於94
      年11月23日經本院判處有期徒刑12年（尚未確定），竟再
      犯本案販賣4次，被告甲○○僅販賣2次，惟念及其尚非大
      中盤商，販賣之次數、數量及其犯罪所得之財物有限，被
      告等犯罪後否認犯行等一切情狀，適用毒品危害防制條例
      第4條第1項、第19條第1項，刑法第2條第1項前段、第11
      條、第28條、第47條第1項、第59條，修正前刑法第56條
      規定，分別量處被告丙○○有期徒刑13年，被告甲○○有
      期徒刑9年。又明毒品危害防制條例第19條第1項固規定
      「犯第四條至第九條、第十二條、第十三條或第十四條第
      一項、第二項之罪者，其供犯罪所用或因犯罪所得之財物
      ，均沒收之，如全部或一部不能沒收時，追徵其價額或以
      其財產抵償之」，但共同正犯之犯罪所得為新臺幣時，因
      係合併計算，且於全部或一部不能沒收時，以其財產抵償
      之，為避免執行時發生重複沒收、抵償之情形，故各共同
      正犯之間係採連帶沒收主義，於裁判時僅諭知連帶沒收，
      不得就全體共同正犯之總所得對各該共同正犯分別重複諭
      知沒收；此與罰金刑應分別諭知、分別執行者不同（最高
      法院95年度臺上字第925號、94年度臺上字第7421號判決
      可資參照）。故被告丙○○共同販賣第一級毒品之犯罪所
      得15,000元（含其中10,000元係與被告甲○○共同販賣第
      一級毒品海洛因所得之財物），雖未扣案，然應依同條例
      第19條第1項規定及上開說明，併宣告連帶沒收。又扣案
      之門號0000-000000號行動電話1支，為被告丙○○所有，
      供其販賣第一級毒品聯絡所用，業據被告丙○○供承在卷
      ，亦應依毒品危害防制條例第19條第1項規定宣告沒收。
      再按依毒品危害防制條例第19條第1項規定內容以觀，必
      須無法沒收之財物始有追徵其價額，或以其財產抵償之問
      題。如該等財物已經扣案，僅於主文宣告沒收即為已足，
      自無再諭知追徵價額或以財產抵償之必要（最高法院95年
      度臺上字第5106號刑事判決參照）。上開行動電話既已扣
      案，應無不能沒收之問題，自毋庸併予諭知追徵價額或以
      財產抵償之旨，僅就未扣案之犯罪所得部分，諭知如全部
      或一部不能沒收時，以其財產抵償之。另行動電話SIM卡
      則為使用介面，電信公司於出租行動電話門號予消費者使
      用時，即同時附帶提供晶片卡給消費者作為門號使用之介
      面，故電信公司接受消費者申辦門號並將該門號開通上線
      時，該晶片卡之所有權應仍保留於電信公司，而非被告丙
      ○○所有，自無從依上開規定予以沒收。又以毒品危害防
      制條例第18條第1項所謂「查獲」之毒品，係指經有罪判
      決書事實欄認定與被告犯罪事實有關之毒品而言。如查獲
      之毒品，與被告本案所犯並經法院諭知有罪者全然無關，
      即不得於該有罪判決之主刑下宣告沒收（最高法院94年度
      臺上字第1227、5984號刑事判決參照）。查本案為警同時
      查扣之第一級毒品海洛因3包（驗後淨重2.48公克）、海
      洛因捲煙１支、第二級毒品安非他命1包含袋重0.4公克、
      第二級毒品大麻含袋重0.5公克、第四級毒品ＦＭ２藥錠4
      顆、毒品分裝袋1批、毒品置物袋1個、毒品分裝器具1批
      ，業據被告丙○○供稱：上開物品係供其自己施用毒品所
      用之物等語，而被告丙○○亦確實有施用第一、二級毒品
      之犯行，經原審法院以95年度訴字第629號判處有期徒刑1
      年10月，業於95年8月7日確定，有該案判決書及上開前案
      紀錄表可按，故上開扣案物核與本件被告等販賣第一級毒
      品犯行無涉，尚難認與本案販賣之犯罪事實有關，即無併
      予沒收之餘地。另扣案之第一級毒品海洛因1包（驗後淨
      重0.59公克，空包裝重0.29公克），業已交付蘇靜瑜，屬
      蘇靜瑜所有，及蘇靜瑜所有之門號0000-000000號行動電
      話１支（含SIM卡），均非屬被告等所有，自均不得予以
      宣告沒收。核其認事用法均無違誤，量刑亦屬適當，應予
      維持。被告等上訴意旨均否認犯行，並執陳詞指摘原判決
      不當，並無理由，應予駁回。
據上論斷，應依刑事訴訟法第368條，判決如主文。
本案經檢察官乙○○到庭執行職務。
中　　華　　民　　國　　96　　年　　12　　月　　27　　日
            刑事第六庭　審判長法　官　李　文　雄
                              法　官　張  恩　賜
                              法　官　邱　顯　祥
上列正本證明與原本無異。
如不服本判決應於收受送達後十日內向本院提出上訴書狀，其未
敘述上訴之理由者並得於提起上訴後十日內向本院補提理由書（
均須按他造當事人之人數附繕本）。
                              書記官  陳　桂   芬
中　　華　　民　　國　　96　　年　　12　　月　　27 　日
